臺灣高雄地方法院民事裁定
111年度消債職聲免字第111號

聲  請  人  胡永志  
即  債務人            
代  理  人  蔡駿民律師
相  對  人  
即債權人    中國信託商業銀行股份有限公司
0000000000000000

0000000000000000

法定代理人  利明献  
0000000000000000

0000000000000000

相  對  人  
即債權人    聯邦商業銀行股份有限公司
0000000000000000

0000000000000000

法定代理人  林鴻聯  
代  理  人  黃心漪  
相  對  人  
即債權人    遠東國際商業銀行股份有限公司
0000000000000000

0000000000000000

法定代理人  周添財  
0000000000000000

0000000000000000

相  對  人  
即債權人    臺灣新光商業銀行股份有限公司
0000000000000000

法定代理人  李增昌  
代  理  人  吳佩玲  
相  對  人  
即債權人    板信商業銀行股份有限公司
0000000000000000

法定代理人  張明道  
代  理  人  許瑋玲  
相  對  人  
即債權人    中華電信股份有限公司臺灣南區電信分公司
0000000000000000

法定代理人  張義豐  
0000000000000000

0000000000000000

0000000000000000

上列當事人間消費者債務清理免責事件，本院裁定如下：
    主  文
債務人胡永志應予免責。
    理  由
一、按法院為終止或終結清算程序之裁定確定後，除別有規定外
    ，應以裁定免除債務人之債務；又法院裁定開始清算程序後
    ，債務人有薪資、執行業務所得或其他固定收入，扣除自己
    及依法應受其扶養者所必要生活費用之數額後仍有餘額，而
    普通債權人之分配總額低於債務人聲請清算前2 年間，可處
    分所得扣除自己及依法應受其扶養者所必要生活費用之數額
    者，法院應為不免責之裁定，但債務人證明經普通債權人全
    體同意者，不在此限；而債務人有下列各款情形之一者，法
    院應為不免責之裁定，但債務人證明經普通債權人全體同意
    者，不在此限：（一）於七年內曾依破產法或本條例規定受
    免責；（二）隱匿、毀損應屬清算財團之財產，或為其他不
    利於債權人之處分；（三）捏造債務或承認不真實之債務；
    （四）聲請清算前二年內，因消費奢侈商品或服務、賭博或
    其他投機行為，所支出之總額逾該期間可處分所得扣除自己
    及依法應受其扶養者所必要生活費用之半數，或所負債務之
    總額逾聲請清算時無擔保及無優先權債務之半數，而生開始
    清算之原因；（五）於清算聲請前一年內，已有清算之原因
    ，而隱瞞其事實，使他人與之為交易致生損害；（六）明知
    已有清算原因之事實，非基於本人之義務，而以特別利於債
    權人中之一人或數人為目的，提供擔保或消滅債務；（七）
    隱匿、毀棄、偽造或變造帳簿或其他會計文件之全部或一部
    ，致其財產之狀況不真確；（八）故意於財產及收入狀況說
    明書為不實之記載，或有其他故意違反本條例所定義務之行
    為，消費者債務清理條例（下稱消債條例）第132條、第133
     條及第134 條分別定有明文。
二、經查：
　㈠債務人前於民國110年9月24日提出債權人清冊，向本院聲請
    調解債務清償方案，經本院110年度司消債調字第428號受理
    ，因曾毀諾毋庸調解，聲請人於110年9月28日具狀聲請清算
    ，本院以110年度消債清字第241號裁定准自111年1月19日開
    始清算程序；嗣全體債權人於清算程序均未受償，經本院於
    111年4月19日以111年度司執消債清字第12號裁定清算程序
    終結等情，業經本院調取前開卷宗核閱無訛。依首揭規定，
    本院應為債務人是否免責之裁定。
  ㈡經本院函詢各債權人陳述意見，債權人雖未表示同意債務人 
    免責，然查：
  ⒈債務人無消債條例第133 條所定應不予免責之情形：
　  ⑴債務人於開始清算程序後之收支情形：債務人於開始清算
      程序後，仍與配偶一同於市場擺攤販售寢具，每月淨收入
      與配偶均分後，聲請人平均每月淨收入約11,201元【計算
      式：（6,252＋9,728＋16,125＋10,280＋15,073＋9,750）÷6＝1
      1,201，本裁定計算式均採元以下4捨5入】，未領取補助
      或給付等情，除據其陳明在卷外，並有擺攤收支記帳表（
      本案卷第61至67頁）、勞動部勞工保險局函（本案卷第46
      頁）、勞動部勞動力發展署高屏澎東分署函（本案卷第47
      頁）、勞工保險被保險人投保資料表（本案卷第20頁）、
      社會補助查詢表（本案卷第17至19頁）、租金補助查詢表
      （本案卷第16頁）在卷可參。又債務人於長子所有房屋居
      住，無房屋費用支出，依衛生福利部公布之高雄市每人每
      月最低生活費，111年度為14,419元，扣除相當於房屋支
      出所佔比例（大約為24.36％）後，1.2倍(消債條例第64條
      之2第1項規定）即為13,088元，債務人主張其每月生活必
      要支出約11,201元，未逾此範圍，適於採計。從而，債務
      人開始清算程序後之平均每月可處分所得11,201元，扣除
      其每月必要生活費用後，並無剩餘。
　  ⑵債務人於聲請清算程序前2年（即自108年10月至110年9月
      止）收支情形：
      ①關於債務人之可處分所得部分：債務人與配偶於市場擺
        攤販售寢具，平均每月淨收入約21,000元，另於109年6
        月18日、110年6月4日各領取行政院紓困補助25,000元
        ，未領取補助或給付等情，除據其陳明在卷，並有債務
        人108年度至109年度綜合所得稅各類所得資料清單【本
        院110年度司消債調字第428號卷（下稱調卷）第13至14
        頁】、110年度稅務電子閘門財產所得調件明細表（本
        案卷第21頁）、收入切結書【本院110年度消債清字第2
        41號卷（下稱清卷）第25頁】、擺攤狀況照片（清卷第
        130頁）、社會補助查詢表（清卷第83至86頁）、租金
        補助（清卷第87頁）、勞動部勞工保險局函（清卷第82
        頁）、勞動部勞動力發展署高屏澎東分署函（清卷第81
        頁）等可參。是債務人於聲請清算前2年可處分所得合
        計為554,000元（計算式：21,000×24＋25,000×2＝554,00
        0），應堪認定。
　    ②關於債務人之必要生活費用部分，依消債條例第64條之2
         第1 項規定，債務人必要生活費用，以最近1年衛生福
        利部或直轄市政府所公告當地區每人每月最低生活費1.
        2倍定之。而衛生福利部公布之高雄市每人每月最低生
        活費，108年度至110年度各為13,099元、13,099元、13
        ,341元，債務人陳稱於長子所有房屋居住，是債務人無
        房屋費用支出，故於扣除相當於房屋支出所佔比例（大
        約為24.36％）後，1.2倍即為11,890元、11,890元、12,
        109元，債務人主張其每月生活必要支出約12,000元，
        於110年度未逾此範圍，適於採計。從而，債務人於聲
        請清算前2年間之必要生活費用應為286,350元【計算式
        ：11,890×15＋12,000×9＝286,350】。
　    ③關於三子胡○喬（94年3月生）扶養費用部分，依消債條
        例第64條之2第2 項規定，受扶養者之必要生活費用，
        準用第1項規定計算基準數額，並依債務人依法應負擔
        扶養義務之比例認定之。而胡○喬無房屋費用支出，自
        前開已包括居住費用在內之每月最低生活費用中，扣除
        相當於房租支出所佔比例（大約為24.36％），108年度
        至110年度每人每月不含房屋支出最低生活費之1.2倍為
        11,890元、11,890元、12,109元，由債務人與配偶共同
        負擔。是其於聲請清算前2年間支出之子女扶養費用為1
        43,670元（計算式：11,890÷2×15＋12,109÷2×9＝143,670
        ）。
  　⑶綜上，債務人於聲請清算前2年間之可處分所得合計為554,
      000元，扣除個人必要支出286,350元、子女扶養費143,67
      0元後，固有餘額123,980元，惟清算程序開始後之每月收
      入，扣除自己之必要生活費後，並無餘額，債務人無消債
      條例第133 條所規定不免責事由存在，應堪認定。
  ⒉債務人無消債條例第134 條各款應不予免責之情形：
　　各債權人並未提出證據證明債務人有何構成消債條例第134
    條各款之事由，經本院職權調查結果，亦無合於消債條例第
    134 條其他各款之情事。
三、綜上所述，本件債務人於開始清算程序後，其每月收入扣除
    生活必要支出已無餘額，無消債條例第133 條所定不予免責
    情事，復查無消債條例第134 條各款所定應不予免責之事由
    存在。揆諸前揭規定，本件應為債務人免責之裁定，爰裁定
    如主文。
中　　華　　民　　國　　111 　年　　8 　　月　　29　　日
              　　民事庭　　  法　官　李育信
以上正本係照原本作成。
如對本裁定不服，得於裁定送達後10日內向本院提出抗告狀，並
繳納抗告裁判費新臺幣1,000 元。
中　　華　　民　　國　　111 　年　　8 　　月　　29　　日

  　                          書記官　何福添